臺灣基隆地方法院刑事判決　
110年度易字第445號
公  訴  人  臺灣基隆地方檢察署檢察官
被      告  CICIH  




上列被告因偽造文書等案件，經檢察官聲請簡易判決處刑（110
年度偵字第3218號），本院認不宜以簡易判決處刑，改依通常程
序審判，並判決如下：
    主  文
CICIH犯偽造署押罪，處有期徒刑貳月，如易科罰金，以新臺幣
壹仟元折算壹日，緩刑貳年，並於刑之執行完畢或赦免後，驅逐
出境。偽造之「SRI SUHARTI」署押壹枚，沒收之。
其餘被訴部分，無罪。
    事  實
一、CICIH為印尼籍逃逸監護工，經由陳清榮（所涉違反就業服
    務法部分，另由檢察官偵查中）介紹，自民國110年4月26日
    起，在基隆市○○區○○○路000巷000號基隆長庚醫院11樓C區69
    號病房，非法從事看護工作，嗣經內政部移民署北區事務大
    隊基隆市專勤隊人員於110年4月30日上午11時40分許，前往
    上開醫院查緝，於令CICIH出示身分證件時，CICIH為隱瞞其
    已逾期居留之事實，竟冒用印尼籍人SRI SUHARTI之身分，
    而基於偽造署押之犯意，在「內政部移民署北區事務大隊基
    隆市專勤隊執行查察營業（工作）處所紀錄表」（下稱：紀
    錄表）之「姓名」欄位中偽簽「SRI SUHARTI」之署名1枚，
    足生損害於入出國管理機關管理外來人口身分之正確性及SR
    I SUHARTI。嗣經內政部移民署北區事務大隊基隆市專勤隊
    隊員當場以指紋機辨識其身分，發覺與其所簽之姓名不符，
    始查知上情。
    理  由
壹、證據能力部分
　　本案據以認定被告CICIH犯罪之供述證據，公訴人及被告在
    本院審理時均未爭執其證據能力，本院審認該等證據之作成
    並無違法、不當或顯不可信之情況；而非供述證據亦非公務
    員違背法定程序所取得，依刑事訴訟法第158條之4反面解釋
    、第159條至第159條之5之規定，均有證據能力，合先敘明
    。
貳、有罪部分
一、上揭犯罪事實業據被告於審判中自白不諱，核與證人SRI SU
    HARTI及胡瑄於審判中證述之情節相符，並有內政部移民署北
    區事務大隊基隆市專勤隊執行查察營業（工作）處所紀錄表1份
    （見偵卷第23頁）、現場照片及手機翻拍照片8張（見偵卷
    第21、25至29頁）在卷可稽，被告之自白經核與事實相符，
    可以採信，被告之犯行即堪認定，應依法論科。
二、論罪科刑部分：
(一)按刑法第217條所稱之「偽造署押」，係指行為人冒用本人
    名義在文件上簽名或為民法第3條第3項所稱指印之類似簽名
    之行為者而言（最高法院80年度臺非字第277號判決可資參
    照），故倘行為人係以簽名之意，於文件上簽名，且該簽名
    僅在於表示簽名者個人身分，以作為人格同一性之證明，除
    此之外，再無任何其他用意者，即係刑法上所稱之「署押」
    ，若於作為人格同一性之證明之外，尚有其他法律上之用意
    （例如表示對於某事項為同意之用意證明）者，則該當刑法
    上之「私文書」。經查，被告於紀錄表之「姓名」欄內偽簽
    「SRI SUHARTI」之署名，該簽名僅係表示其身分為「SRI S
    UHARTI」，作為人格同一性證明之用，除此之外，再無任何
    其他用意，自與刑法所規範之文書有別。是核被告所為，係
    犯刑法第217條第1項之偽造署押罪。
(二)爰審酌被告為隱瞞其已逾期居留之事實，竟冒用「SRI SUHA
    RTI」之身份偽簽其署名，足生損害於「SRI SUHARTI」及主
    管機關管理外來人口身份之正確性，所為實屬不該，惟念其
    犯後始終坦承犯行，態度尚可，兼衡其犯罪動機及手段、犯
    罪所生危害、教育程度等一切情狀，量處如主文所示之刑，
    並諭知易科罰金之折算標準。
(三)被告前未曾因犯罪受有期徒刑以上刑之宣告，有臺灣高等法
    院被告前案紀錄表在卷可稽，其因一時失慮，致罹本件之罪
    ，固非可取，惟審酌其犯後於偵查及審判中均坦承犯行，本
    院認被告經此偵審程序之教訓後，應能知所警惕，而無再犯
    之虞，因認對被告所處之刑以暫不執行為適當，爰依刑法第
    74條第1項第1款規定，併予宣告緩刑2年，以勵自新。
(四)另按外國人受有期徒刑以上刑之宣告者，得於刑之執行完畢
    或赦免後，驅逐出境。刑法第95條定有明文。經查，被告係
    印尼籍之外國人，在我國犯罪而受本件有期徒刑以上刑之宣
    告，本院認其不宜繼續居留國內，爰依刑法第95條規定併予
    諭知於刑之執行完畢或赦免後，驅逐出境。
(五)沒收部分
    被告於紀錄表之「姓名」欄內偽造「SRI SUHARTI」之署名1
    枚，屬偽造之署押，應依刑法第219條之規定，宣告沒收之
    。
參、無罪部分：
一、公訴意旨略以：被告在基隆市○○區○○○路000巷000號基隆長
    庚醫院11樓C區69號病房，非法從事看護工作，嗣經民眾檢
    舉後，內政部移民署北區事務大隊基隆市專勤隊人員於110
    年4月30日上午11時40分許，前往上開醫院查緝，於令CICIH
    出示身分證件時，CICIH為隱瞞其已逾期居留之事實，竟冒
    用SRI SUHARTI之身分，出示自真實姓名年籍不詳友人ITA處
    取得之SRI SUHARTI遺失之健保卡，而意圖為自己不法所有
    ，將SRI SUHARTI遺失之健保卡（下稱：本案健保卡）侵占
    入己。因認被告涉犯刑法第337條侵占遺失物罪嫌。
二、刑法第337條之侵占遺失物罪，係指行為人侵占非基於本人
    之意思而偶然脫離其持有之物；刑法第349條第1項收受贓物
    罪，則係行為人收受他人侵害財產權之犯罪所得之財物，客
    觀上有收受贓物之行為；二罪之行為客體不同、行為人主觀
    上對於客體之認知及意欲亦有不同，且侵占遺失物係行為人
    發覺遺失物時，尚無人持有遺失物；收受贓物則係明知為贓
    物而仍收受之。可見二罪之之行為內容及構成要件迥異。再
    者，被告於警詢即稱：係於承接印尼籍人ITA在長庚醫院病
    房之看護工作時，由ITA交付本案健保卡等語；被告於本院
    審理時仍稱其於本案遭查獲前4日，經ITA交付而取得本案健
    保卡等語（見本院卷第35至36頁）。據上所述，被告應係於
    110年4月26日，收受ITA交付之贓物即本案健保卡，此與聲
    請書所載：被告於110年4月30日，將本案健保卡侵占入己之
    事實互核，其行為時間及行為態樣均顯有不同，實難認被告
    侵占遺失物與收受贓物係屬同一基本社會事實，本院亦不得
    為追求訴訟經濟而犧牲被告防禦權之保障。從而，就被告取
    得本案健保卡之行為，公訴人雖於審理時變更罪名為收受贓
    物罪嫌，惟本院仍不得變更起訴法條而就收受贓物之事實為
    審判，本院僅得就聲請書所載之侵占遺失物之事實，予以審
    判，先予敘明。
三、按犯罪事實應依證據認定之，無證據不得認定犯罪事實；不
    能證明被告犯罪者，應諭知無罪之判決，刑事訴訟法第154
    條第2項、第301條第1項分別定有明文。又事實之認定，應
    憑證據，如未能發現相當證據，或證據不足以證明，自不能
    以推測或擬制之方法，為裁判基礎。且認定犯罪事實所憑之
    證據，雖不以直接證據為限，間接證據亦包括在內，然而無
    論直接證據或間接證據，其為訴訟上之證明，須於通常一般
    之人均不致有所懷疑，而得確信其為真實之程度者，始得據
    為有罪之認定，倘其證明尚未達到此一程度，而有合理之懷
    疑存在而無從使事實審法院得有罪之確信時，即應由法院為
    被告無罪之判決。
四、公訴意旨認被告涉有侵占遺失物犯行，係以被告持有本案健
    保卡及贓物領據為據。訊據被告堅決否認有何侵占遺失物犯
    行，辯稱：我沒有侵占，不是我拿別人遺失的，本案健保卡
    是我在長庚醫院病房看護工作的前手印尼籍人ITA給我的，
    他說到醫院工作要有健保卡等語（見本院卷第35頁）。經查
    ：
(一)證人陳清榮於偵訊時證稱：被告有問我哪邊可以上班，後來
    有個在基隆長庚上班的印尼人ITA問我有沒有人能去那邊上
    班，我才想到被告，我跟ITA說有個名為SANDY（即為被告CI
    CIH）的人能夠代班他的工作，但是被告說他沒有健保卡，
    不能去基隆長庚上班，ITA就把他外籍居留證的照片傳給我
    ，要我轉傳給被告，然後再由我開車載被告到基隆長庚醫院
    。我把被告載到基隆長庚後，ITA就下來把被告帶進院內。
    我後來在移民署專勤隊作筆錄時，才知道本案健保卡的事情
    等語（見偵卷第106頁）。且被告於偵查中即提出ITA之照片
    （見偵卷第29頁），而核與陳清榮所述相符，可見ITA確有
    其人，而非被告虛構之人，且被告確承接ITA在醫院之看護
    工作，則被告辯稱因其承接ITA之工作，而經ITA交付本案健
    保卡乙節，應屬有據而可採信。
(二)證人SRI SUHARTI於警詢中即稱本案健保卡係其於不知情之
    狀況下遺失等語（見偵卷第53頁）。而被告則係自ITA處取
    得本案健保卡，可見被告並非直接拾得本案健保卡之人，而
    係自ITA處收受本案健保卡，則被告並無侵占遺失物之犯行
    甚明。從而，依檢察官所提出之證據，尚不能證明被告有公
    訴意旨所指侵占遺失物犯行，揆諸前揭說明，本案尚有合理
    懷疑存在，即應就侵占遺失物部分為無罪之諭知。至被告有
    無收受贓物罪嫌，應由檢察官另行依法偵查，附此敘明。
據上論斷，應依刑事訴訟法第299條第1項前段、第301條第1項，
判決如主文。
本案經檢察官何治蕙聲請簡易判決處刑，檢察官陳怡龍到庭執行
職務。
中　　華　　民　　國　　110 　年　　12　　月　　1 　　日
                  刑事第三庭  法　官　簡志龍
以上正本證明與原本無異。
如不服本判決應於收受送達後20日內向本院提出上訴書狀，並應
敘述具體理由；其未敘述上訴理由者，應於上訴期間屆滿後20日
內向本院補提理由書(均須按他造當事人之人數附繕本)「切勿逕
送上級法院」。
中　　華　　民　　國　　110 　年　　12　　月　　1 　　日
                              書記官  劉珍珍
附錄論罪法條：　
刑法第217條　　　　　　　　　　　　　　　　　
（偽造盜用印章印文或署押罪）
偽造印章、印文或署押，足以生損害於公眾或他人者，處 3 年
以下有期徒刑。
盜用印章、印文或署押，足以生損害於公眾或他人者，亦同。
中華民國刑法第337條
意圖為自己或第三人不法之所有，而侵占遺失物、漂流物或其他
離本人所持有之物者，處 1 萬 5 千元以下罰金。